【裁判字號】    98,易,1491
【裁判日期】    990420
【裁判案由】    詐欺
【裁判全文】
臺灣臺南地方法院刑事判決              98年度易字第1491號
公  訴  人  臺灣臺南地方法院檢察署檢察官
被      告  甲○○
            丁○○
上列被告因詐欺取財案件，經檢察官提起公訴（98年度偵字第
1530號），本院判決如下：
    主  文
甲○○幫助意圖為自己不法之所有，以詐術使人將本人之物交付
，處有期徒刑伍月，如易科罰金，以新臺幣壹仟元折算壹日。
丁○○幫助意圖為自己不法之所有，以詐術使人將本人之物交付
，處有期徒刑柒月。
    事  實
一、甲○○、丁○○均明知行動電話係個人重要之聯繫工具，如
    將行動電話門號交予他人使用，有供詐騙集團成員作為財產
    犯罪工具之可能，且一般人均可輕易向電信業者申辦行動電
    話門號使用，而可預見如他人無故向其蒐集行動電話門號，
    可能供作聯繫被害人等非法使用，並得藉此掩飾犯行，以逃
    避檢警人員之查緝，且發生亦不違背其本意之情形下，竟仍
    不顧他人可能遭受財產上損害之危險，而基於幫助詐欺取財
    之不確定故意，由甲○○於民國97年10月11日，在臺中市○○路○段88號之5丁○○開設之自由通訊行（又名萬事達通訊
    行），於同日一次向丁○○申辦遠傳電信股份有限公司（下
    稱遠傳電信公司）及威寶電信股份有限公司（下稱威寶電信
    公司）所屬共4支手機門號（包括遠傳電信公司之000000000
    0、0000000000、威寶電信公司之0000000000、0000000000
    號），並各搭配手機1支，甲○○並旋於當日將搭配門號之4
    支手機，以共計新臺幣（下同）9000元之代價，回售給丁○○，並將其中所申辦之遠傳電信門號0000000000號（以下簡
    稱上開手機門號）之SIM卡亦一併提供、交付予丁○○，並
    以此容認丁○○於97年11月11日前之不詳時日，以不詳之代
    價，將上開手機門號之SIM卡轉提供、交付予真實姓名、年
    籍不詳之詐欺集團成員使用，藉此幫助該集團成員實行詐欺
    犯罪。嗣該詐欺集團成員，即基於意圖為自己不法所有之犯
    意聯絡，於97年11月11日下午1時許，在奇摩拍賣網站刊登
    販售六福村入園門票之不實廣告，並留下上開0000000000門
    號供聯絡之用，致於同日在臺南市○○路236號上網之乙○○見上開廣告後，隨撥打上開0000000000門號詢問，該詐欺
    集團成員即佯稱門票1張580元，僅要匯款到指定帳戶即可收
    到門票，致乙○○陷於錯誤，依其指示於97年11月11日下午
    4 時55分、同年月12日下午1時42分，至臺南市○○路145號
    自動櫃員機前，分別匯款3480元、1740元至蕭瑞仁（業經移
    請臺灣南投地方法院併案審理）申辦之南投縣埔里鎮農會帳
    號00000000000000000號帳戶，嗣乙○○遲未收到上開門票
    始發現受騙，報警處理，始悉上情。
二、案經臺南市警察局第一分局報請臺灣臺南地方法院檢察署檢
    察官偵查起訴及移送併辦審理。
    理  由
甲、關於證據能力之部分：
一、按被告以外之人於審判外之言詞或書面陳述，除法律有規定
    者外，不得作為證據，刑事訴訟法第159條第1項固有明文。
    被告以外之人於審判外之陳述，經當事人於審判程序同意作
    為證據，法院審酌該言詞陳述或書面陳述作成時之情況，認
    為適當者，亦得為證據；當事人、代理人或辯護人於法院調
    查證據時，知有上開刑事訴訟法第159條第1項不得為證據之
    情形，而未於言詞辯論終結前聲明異議者，視為有前項之同
    意，刑事訴訟法第159條之5定有明文。查本件被告丁○○、
    甲○○前於警詢、偵查中所為之陳述，雖各為被告甲○○、
    丁○○本人以外之人於審判外之言詞陳述，然被告二人於準
    備程序中已表明對於彼此之前之供述證據之證據能力並無意
    見等語（本院卷第19頁背面、第20頁參見），此外，就被害
    人乙○○、證人蕭瑞仁於警詢時之陳述，亦屬被告甲○○、
    丁○○二人以外之人於審判外之言詞陳述，且被告二人於準
    備程序中均未表明不同意作為證據之意思，僅稱因不認識該
    二人，故不知如何表達意見等語（本院卷第19頁背面、第20
    頁參見），是本院審酌共同被告二人、及被害人乙○○、證
    人蕭瑞仁之言詞陳述作成時之情況，均無違法取證及證明力
    明顯過低之瑕疵，且被告二人均未於言詞辯論終結前，就上
    揭證據部分聲明異議，是依前揭刑事訴訟法第159條第2項之
    規定，已視為有同法同條第1項之同意，自應認為均有證據
    能力。
二、又被告甲○○、丁○○二人於警詢、偵查及本院準備及審理
    程序中所為之供述，均係非出於強暴、脅迫、利誘、詐欺、
    疲勞訊問、違法羈押或其他不正之方法所得，亦非違反法定
    障礙事由經過期間不得訊問或告知義務之規定而為，依刑事
    訴訟法第156條第1項、第158條之2規定，應認為均有證據能
    力。
三、本院以下援引之其餘證據資料，均已依照刑事訴訟法第164
    條第2項規定，即證物如為文書部分，係屬證物範圍，該等
    可為證據之文書，已經依法踐行調查證據之程序，即提示或
    告以要旨，自具有證據能力。
乙、實體部分：
一、訊據被告甲○○、丁○○對於被告甲○○曾於97年10月間某
    日，曾在臺中市○○路○段88號之5丁○○擔任負責人之通訊
    行，向丁○○一次申辦上揭遠傳電信公司之0000000000號門
    號在內之共4個門號（並各搭配手機1支）後，旋於申辦當日
    將上揭4支手機，以9000元之代價，回售給被告丁○○，且
    於97年11月11日前被告甲○○所申辦之上揭0000000000號之
    門號已落入詐欺集團成員手中用以詐騙本件之被害人乙○○
    所用等情固均不爭執，惟被告二人均矢口否認有何幫助詐欺
    之犯行及犯意，被告甲○○辯稱：當天是因被告丁○○告稱
    門號開通需有一定之工作天，無法當天開通，故才未將上揭
    所申辦之4支手機門號之SIM取走，且因其在北部工作，故遲
    未返回台中取回SIM卡，嗣於約2星期後即經遠傳電信公司人
    員以電話告知其中1支即0000000000號手機門號已遭盜用云
    云。被告丁○○則辯稱：伊是因被告甲○○有申辦可攜式門
    號，需一定之工作天，無法當天開通，且當時通訊行因為利
    於經銷權，故辦理優惠方案，如客戶向其申辦手機門號，店
    內就會幫客戶代繳第一個月份之帳單，但前提是客戶不能將
    SIM卡取走，否則便不能享有此優惠，此外，因其通訊行於
    97年11月遭竊，已有報警處理，被告甲○○前揭門號之SIM
    卡應是於斯時遭竊云云。
    經查：
（一）上揭遠傳電信公司所屬之0000000000號門號，是由被告甲○○於97年10月某日，在上揭通訊行內，向負責人即被告
      丁○○本人所申辦，且是與其他3支手機同一天一次申辦
      者，並於申辦當日即將上揭4個手機門號所搭配之4支手機
      ，以9000元之代價，回售給被告丁○○，且上揭遠傳電信
      公司所屬之0000000000號之手機門號於97年11月11日前，
      落入詐欺集團成員手中用以詐騙本件之被害人乙○○所用
      等情，固為被告甲○○、丁○○二人所均不爭執者，且就
      此部分之供述互核亦大致相符，此外，被害人乙○○確是
      因見詐欺集團成員在網路上所留下之虛偽訊息後，以上揭
      門號與之聯絡，始陷於錯誤，並依指示存入款項至蕭瑞仁
      之南投埔里農會之帳戶等情，亦經被害人乙○○於警詢時
      指述明確，並有其提出之中國信託自動提櫃員機交易明細
      表2紙、蕭瑞仁之南投埔里農會帳戶之開戶申請書及歷史
      交易明細表各1份在卷可稽，足認詐欺集團成員確有於上
      揭時間利用被告甲○○所申辦之遠傳電信公司所屬之0000
      000000號手機門號，詐騙被害人乙○○之財物等情，是此
      部分之事實核與事證相符，應屬事實。
（二）次查，訊據被告甲○○、丁○○初均供稱：不記得被告甲○○申辦上揭手機門號之確切時間，惟均供述是在同一天
      一次辦理4支手機門號（包括遠傳電信公司之0000000000
      、0000000000、威寶電信公司之0000000000、0000000000
      ），然前揭4支手機門號申請書上所載之申請日期分別為
      97年10月11日、97年10月21日、97年10月14日、97年10月
      11日，開通之日期分別為97年10月15日、97年10月23日、
      97年10月14日、97年10月11日，亦即威寶電信公司之2支
      手機門號均為申請當日即已開通等情，並有遠傳電信公司
      於98年12月7日遠傳（企營）字第09811108107號函、威寶
      電信公司於98年12月14日函所附資料各1份在卷可稽（本
      院卷第35、36、50、51頁參見），以及威寶電信公司於98
      年7月24日威（客）字第09072401號函1件及所附之被告甲○○所申請、威寶電信公司所屬之0000000000、00000000
      00號行動電話服務申請書2份在卷可稽（98年度核交字第
      520號偵查卷第62至69頁參見）、遠傳電信公司於98年6月
      29日遠傳（企營）字第09810607527號函所附之被告甲○○所申請、遠傳電信公司所屬之0000000000、0000000000
      號行動電話服務申請書2份在卷可稽（98年度核交字第520
      號偵查卷第72至78頁參見）。再參酌被告甲○○於本院審
      理時具結證稱前揭4個手機門號之申請書上之申請日期均
      非其本人所親寫等語（本院卷第93頁參見），以及被告丁○○於審理時最後所供述被告甲○○應是97年10月11日來
      申辦等語（本院卷第151頁參見），可知被告甲○○所稱
      一次在被告丁○○之通訊行申辦4支手機門號並回賣手機
      之日期，應為97年10月11日無疑。是倘被告甲○○確是基
      於有申辦4支手機門號之需要、故而向被告丁○○一次申
      辦上揭4支手機門號使用，則何以其於97年10月11日一次
      申辦上揭4支手機門號後，並於當日取走回賣手機之9,000
      元後，直至97年11月11日經詐騙集團成員以其所申辦之其
      中1支、即遠傳電信公司所屬之0000000000號之手機門號
      ，向被害人乙○○行詐騙時，乃至最後97年11月17日上揭
      門號遭到停話之期間，亦即將近1個多月之時間內，被告
      甲○○對於上揭4支手機門號SIM卡之去向均不聞不問，且
      遲未向被告丁○○取回上揭4支手機門號SIM卡，自顯與一
      般常情未符。被告甲○○固辯稱，是因當時伊人在北部工
      作，沒時間回台中拿，直到2個星期後，就接到遠傳客服
      人員之電話，即馬上請其停話，嗣回去通信行詢問，店內
      小姐只有拿一張威寶的SIM卡給他，再電話詢問丁○○，
      被告丁○○則說其他3張SIM卡均是遭竊等語（本院卷第
      143頁參見），然查，被告甲○○所申辦之上揭遠傳電信
      公司0000000000號之門號，是於97年11月17日停話，且期
      間並無任何掛失記錄，此有遠傳電信公司於98年3月2日遠
      傳（企營）字第09810207517號函1份可稽（98年度核交字
      第520號偵查卷第17頁參見），更何況，被告甲○○申辦
      上揭4支手機門號之時間為97年10月11日，既已如前所述
      ，是至上揭手機門號停話之97年11月17日，相隔已距1個
      多月，既已如前所述，是被告甲○○空言辯稱其僅只隔2
      個星期未回台中，即接到遠傳客服人員之電話並順便辦理
      停話一事，顯與事實相悖，要無可採。
（三）復查，被告甲○○於案發後之98年3月4日於臺灣臺南地方
      法院檢察署檢察事務官接受詢問時已供稱：之前用3支手
      機，因為通話費高達1萬元，其中2支因繳不出話費被停掉
      ，因為當時手指斷掉，才賣手機做生活開銷（98年度核交
      字第520號偵查卷第11頁參見），是可知被告甲○○當時
      確並無一次申辦4支手機門號之需求，亦無法負擔4支手機
      門號每月之通話費用，之所以會向被告丁○○申辦上揭4
      支手機門號，僅係因其當時手指斷掉，經濟上有困難，為
      取得丁○○所交付其回賣手機之9,000元對價，是其主觀
      上已有同意將其所申辦之上揭4支手機門號之SIM卡均提供
      、交付予被告丁○○使用，且對於上揭4支手機門號之SIM
      卡，最後縱確遭提供予詐欺集團成員使用以詐騙他人之結
      果，亦不違背其本意。
（四）被告二人固均辯稱，因被告甲○○係申辦可攜式門號，無
      法當天開通，需約1星期之工作天，故被告甲○○才需要
      將上揭手機門號之SIM卡留在被告丁○○之通訊行內，並
      等待電信公司之照會云云，然查：被告甲○○所申請之遠
      傳電信公司之0000000000、0000000000門號，固確有同時
      辦理可攜式服務，然查，上揭2門號之申請日期各為97年
      10月11日、97年10月21日，開通日期分別為97年10月15
      日、97年10月23日，已如前所述，亦即上揭2支手機門號
      分別在申請後之4日、2日即行開通，並非如被告丁○○所
      稱需1星期之工作日。此外，因用戶申辦可攜式服務，以
      致申請日至開通日間有工作日之落差，然就申辦之用戶於
      申辦日當天可否即行取回SIM或需置放於通訊行內一事，
      經本院依職權向遠傳電信公司函詢後，經函覆稱：用戶縱
      使辦理行動電話可攜服務，無論是否享一個月免月租費之
      優惠，其SIM卡於申辦手續完成同時為申辦人所有，故用
      戶可逕行將SIM卡取走（即無須放置在通訊行）等情，亦
      有遠傳電信公司99年1月21日遠傳（企營）字第099101060
      47 號函1份在卷可稽（本院卷第77頁參見），是被告二人
      辯稱因是辦理門號可攜服務，致無法取走SIM卡一事，亦
      屬與事實相違。再者，被告甲○○所一併申辦之威寶電信
      公司所屬之上揭2支手機門號，並無辦理可攜服務，為申
      請當日即行開通等情，亦如前述，是縱使被告甲○○所申
      辦之遠傳電信公司所屬之2支手機門號，因有辦理可攜服
      務，致需留在通訊行等待遠傳電信公司之審核、照會，然
      何以另外2支威寶電信公司所屬、當天即可立即開通之手
      機門號SIM卡，也需一併被留在被告丁○○之通訊行，並
      等待遠傳電信公司之照會、審核後，才能一併取走？此亦
      顯屬無稽。故被告二人就此所為之辯解，自屬拼湊杜撰之
      詞，難以採信。
（五）被告丁○○復辯稱，被告甲○○所以將申辦好之手機門號
      SIM卡留在通訊行內，是因為當時店內有優惠活動，只要
      被告甲○○在申辦後之第一個月，不將辦好之手機門號
      SIM取回，放在通訊行內，通訊行即可為其代繳第一個月
      之帳單，此舉係為幫助店內取得經銷權，並不會使用客戶
      之手機門號SIM卡通話云云，然查，被告甲○○固於警、
      偵訊時均附合被告丁○○之上揭說詞，聲稱是為享有店內
      代繳第一個月帳單之優惠，才自願將上揭4支手機門號SIM
      卡放置在通訊行內（警卷第8至9頁、98年度核交字第520
      號偵查卷第11頁參見），然嗣於本院審理時則改稱：當初
      被告丁○○是跟伊說電話當天沒有辦法開通，當天申辦好
      了之後，被告丁○○雖有告訴他可代繳第一個月帳單之優
      惠方案，但伊應該沒有同意參加這個方案，因伊原本打算
      差不多1個禮拜後回到台中再過去拿，但過了二個多禮拜
      ，都還沒有回台中，之後就接到遠傳電信公司的人通知伊
      電話被盜打一事（本院卷第137至139頁參見），是被告甲○○就當初為何要將所申辦之手機門號SIM卡留在被告丁○○之通訊行內，於警詢、偵訊及本院審理時之供述，已
      有前後不一之矛盾。倘被告甲○○當初確是因貪圖可免繳
      前揭手機門號之第一個月帳單之利益，而故將上揭4支手
      機門號SIM卡均放置在被告丁○○之通訊行至少1個月，而
      不取走，致在該月份中任由他人使用，致最後果遭詐欺集
      團詐欺他人使用，亦不違背其本意，自亦仍有幫助詐欺之
      不確定故意無疑。此外，被告丁○○固辯稱通訊行並不會
      使用因參加該優惠方案而放置在通訊行內之手機門號SIM
      卡，然查，被告二人既稱被告甲○○當時所一次申辦之4
      支手機門號之SIM卡均未取走，則何以其中被告甲○○所
      申請之遠傳電信公司所屬之手機門號0000000000號，於97
      年10月15日號開通後，於97年10月21日即開始有撥出之紀
      錄？此有遠傳電信公司於98年12月7日遠傳（企營）字第
      09811108107號函1份在卷可稽（本院卷第35頁參見），是
      被告丁○○此部分所述，亦顯與事實相悖，無從採信。更
      況，被告丁○○經營上揭通訊行，應是以營利為目的，代
      辦各電信公司手機門號之利潤要已屬微薄，倘通訊行除了
      收受客戶回賣之手機需付出費用外，還需幫客戶代繳第一
      個月份之帳單，縱使均未曾開撥使用，但仍有月租費等基
      本費用需繳納，光以被告甲○○為例，除需交付4支手機
      之回收費用共9千元外，倘還需幫其代繳第一個月份即4支
      手機門號共上千元之帳單費用，若還加上其他之客戶，則
      通訊行本身究竟能有何利潤可言？被告丁○○僅空言泛稱
      倘不幫客戶代繳第一個月份之帳單，則會對店裡面之經銷
      權有影響云云（本院卷第124頁參見），亦屬與常情事理
      不符，要無足採。
（六）再查，被告丁○○復辯稱：被告甲○○之上揭手機門號
      SIM卡是因放置在其通訊行內，並於97年11月間與其他客
      戶之共46張手機門號SIM卡一併失竊，其於12月1日已有向
      警方報案等情，固據其提出台中市警察局第一分局繼中派
      出所受理刑事案件報案三聯單1份（警卷第15頁參見）為
      證，然查：
    被告丁○○於97年11月12日第一次親自到台中市警察局第
      一分局繼中派出所欲備案時，係指稱因通訊行內「有『藍
      芽耳機』3支要販賣給客人時發現不見」等情，此有繼中
      派出所警員謝光宇製作之職務報告書1份在卷可稽（臺灣
      嘉義地方法院檢察署98年度偵字第2578號偵查卷第7頁參
      見）。嗣被告丁○○於97年12月1日正式向台中市警察局
      第一分局繼中派出所報案並製作警詢筆錄時，亦供稱：至
      目前為止沒有接獲警察治安單位通知該公司所遭竊之門號
      SIM卡有涉及刑案，起先店裡發現僅有藍芽耳機3支不見，
      直到後來陸續清點店內財產，才發現除了耳機之外，還有
      電池、記憶卡、跟SIM卡遭竊等語，此亦有警訊筆錄1份在
      卷可稽（98年度核交字第520號偵查卷第28、29頁參見）
    惟被告丁○○於98年4月9日因另案經臺灣嘉義地方法院檢
      察署檢察官偵訊時則改稱：「實際情形是當天有客人要向
      店長買『手機電池』時，發現東西不見」等語，此有偵查
      筆錄1份在卷可稽（臺灣嘉義地方法院檢察署98年度偵字
      第2578號偵查卷第13頁參見）。
    嗣於99年4月6日於本院審理時，再翻稱：一開始店長是發
      見SIM卡不見，因為電信公司有傳文過來說，他們所申辦
      的門號有遭警示，故並非藍芽耳機也非電池不見，（嗣經
      本院提示受理員警謝光宇之職務報告書後），復又改稱第
      一次去警察局報案是報手機配件與SIM卡不見等語（本院
      卷第147、150頁），故被告丁○○身為該通訊行之負責人
      ，且是當初親赴警局備案、報案之人，卻對於其通訊行如
      何發現失竊、失竊何物之事，前後供述反覆不一，顯屬可
      疑。
（七）續查，被告丁○○於98年12月1日提供給警方其通訊行經
      清點後確認遺失之46張SIM卡名單內，載明被告甲○○所
      申辦之門號中，僅『1張威寶』電信公司之0000000000號
      門號失竊，確並未提及被告甲○○所另外申辦之3支手機
      門號亦有一併失竊之事，此有被告丁○○手寫遺失之46張
      SIM卡確認名單1份在卷可稽（臺灣嘉義地方法院檢察署98
      年度偵字第2578號偵查卷第19、20頁參見），然被告丁○○卻於本案偵查中稱：被告甲○○所一次申請之4支手機
      門號之SIM卡，只有其中『1張遠傳』的門號SIM卡失竊，
      其他3張門號SIM卡並未失竊（98年度核交字第520號偵查
      卷偵查卷第12頁參見），而被告甲○○則是供稱：伊是先
      接到遠傳客服人員之電話，說其電話遭到盜用，伊馬上請
      其停話，嗣於隔日伊回去自由通信行詢問，店內小姐只有
      拿1張威寶的SIM卡給他，再電話詢問被告丁○○，被告丁○○則說除了上開威寶之『其他3張』SIM卡均是遭竊，伊
      向丁○○申辦之4支門號只有拿到1張威寶的，其他門號都
      沒有拿到等語（98年度核交字第520號偵查卷第23頁、本
      院卷第143頁參見），是被告丁○○就被告甲○○向其所
      一次申辦之4支手機門號SIM卡，究竟於該次之店內遭竊事
      件中，遺失幾張一情，其不僅自身之供述，與其陳報予警
      方之資料、與其告知被告甲○○之內容，均明顯不一，已
      顯屬可疑。更況，倘被告甲○○所有之上揭遠傳電信公司
      0000000000號之門號，於97年11月17日停話時，已有發現
      被他人使用，並有回台中轉向被告丁○○加以確認，則至
      遲於該時即97年11月17日時，被告丁○○應已瞭解被告甲○○所申辦之上揭遠傳電信公司所屬之0000000000門號之
      SIM卡有失竊，應會進一步清查，以瞭解共失竊幾支，則
      何以會一方面告知被告甲○○其總共有3支手機門號之SIM
      卡遭竊，另一方面在97年12月1日向警方陳報時卻稱被告
      甲○○只有其中1支威寶手機門號SIM卡失竊，而故未將被
      告甲○○之其他2支遠傳電信公司之手機門號SIM卡亦一併
      失竊之事，陳報予警方，亦屬與常情不符，故可知被告二
      人事後辯稱：上揭手機門號之SIM卡是被告甲○○放置在
      被告丁○○之通訊行內遭竊，事後被告丁○○並有告知被
      告甲○○上揭門號失竊一事等情，皆屬臨訟杜撰之詞，要
      難憑採。
（八）又查，被告丁○○於97年11月12日至台中市警察局第一分
      局繼中派出所時，原僅欲辦理「備案」，經受理員警謝光
      宇告知並無備案這項程序，僅有直接「報案」之程序，若
      通訊行確有遭竊情事應直接報案以供警方受理，警方沒有
      提供民眾備案，嗣於當日由員警謝光宇陪同被告丁○○至
      現場察看，發現現場門窗、門鎖，均無遭到破壞，亦無明
      顯遭外人入侵之行跡，通訊行內雖有架設錄影監視器，惟
      發現藍芽耳機不在原放置抽屜時，欲調閱錄影監視器時，
      才發現錄影監視器早已故障，無法監錄影像。嗣被告丁○○表示，因無法完全確認通訊行不見之3支藍芽手機是否
      遭竊或員工忘記放置位置，暫且「先不報案」，嗣經謝光
      宇主動以電話聯繫被告丁○○清查狀況，並一再催促後，
      被告丁○○始於97年12月1日至台中市警察局第一分局繼
      中派出所正式報案，製作筆錄時才稱除了3支藍芽手機外
      ，尚有手機電池10個，記憶卡5張、手機SIM卡46張遭竊等
      情，此有繼中派出所警員謝光宇之職務報告書1份在卷可
      稽（臺灣嘉義地方法院檢察署98年度偵字第2578號偵查卷
      第7頁參見）。是被告丁○○所經營之通訊行，倘果真是
      為維繫店內之經銷權辦理優惠方案，並欲替來申辦手機門
      號之用戶代繳第一個月份之帳單，因此而在該第一個月份
      代為保管客戶之手機門號SIM卡，則理論上，為因應用戶
      日後來領回手機門號之SIM卡，應會分類造冊並好好保管
      尚未取走之SIM卡，以善盡通訊行之保管責任，並確保用
      戶之權益，姑不論被告丁○○所稱其於97年11月12日時發
      現通訊行遭竊時，其店內其他客戶向其所申辦之其他手機
      門號（即陳火山所申辦之0000000000號、張益銘所申辦之
      0000000000號），早於97年11月6日、97年11月4日即已遭
      詐欺集團成員使用於詐騙他人之用，被告丁○○並因此經
      臺灣臺中地方法院另案審理中，此有臺灣臺中地方法院檢
      察署檢察官98年度偵字第11915、13632、17315、17871、
      17872、18533、19304號起訴書在卷可稽（本院卷第22至
      25頁參見），是既然被告丁○○代為申辦手機門號之其他
      客戶之SIM卡已早在97年11月4日前即已經落入詐欺集團成
      員手中，何以負責保管SIM卡之通訊行竟遲至97年11月12
      日始能發現失竊一事，且尚自稱一開始是因發現藍芽耳機
      不見始知遭竊，此實殊難想像。此外，被告丁○○倘果遲
      至97年11月12日時始發現通訊行內遭竊，為確保用戶權益
      ，應要儘速確認並清點財物損失，儘速報案製作筆錄，以
      供警方查辦，則何以其反倒不急不徐，先僅是要備案，在
      警方一再電話催促下，始在相隔20多日之97年12月1日才
      能清點出有46張客戶之SIM卡遭竊，且在如此耗費時日之
      清點後，卻還未將被告甲○○所申請之另外2支遠傳電信
      公司所屬之手機門號亦一併失竊之事，陳報予警方，故顯
      見被告丁○○上揭辯稱被告甲○○之手機門號SIM卡確是
      因店內遭竊始不見云云，均乃事後卸責之詞，無法採信。
（九）末以，手機門號之專有性甚高，且申辦手機門號之門檻不
      高，一般人均可以自己身份提出申辦，且一般人倘因通話
      需要申辦手機門號，均有應妥善保管門號SIM卡等物，防
      止遭他人盜打、冒用之認知，一旦有人刻意收集他人電話
      或手機門號使用，極易判斷係隱身幕後之人基於使用別人
      之電話或手機門號，僅係為躲避其不易遭人循線追查之考
      慮而為，自可產生與不法犯罪目的相關之合理懷疑。且日
      常生活常見不法之徒利用他人之金融帳戶或電話、手機門
      號以掩人耳目進行之不法行為中，最常見者不外乎詐騙他
      人錢財，一般稍具知識之人，對此情形絕難諉以不知。而
      被告甲○○、丁○○於案發時業已成年，被告丁○○尚經
      營通訊行，以其等之智識、經驗，自均無不知之理，是被
      告甲○○本無意1次申辦4支手機門號，卻為配合以開通訊
      行為名義行搜購人頭手機門號之實之被告丁○○，而申辦
      4支手機門號，並於回賣手機取得價金後，即在知悉上述
      情況下，同意將其所申辦之上開手機門號SIM卡交付予被
      告丁○○，並以此容認被告丁○○於不詳時間、地點，將
      其上開遠傳電信公司所屬之0000000000號手號門號再以不
      詳之代價，提供、交付予真實姓名、年籍不詳之詐欺集團
      成員使用於詐騙本案之被害人乙○○所用，則其二人對於
      詐欺集團成員得使用以被告甲○○名義所申辦之上開手機
      門號作為詐欺他人之工具一事，已有提供相當之助力無疑
      ，且其二人主觀上均是基於縱此結果發生，亦均不違背其
      本意之未必故意，亦甚灼然。是本件事證明確，被告甲○○、丁○○二人共犯本件幫助詐欺之犯行，洵堪認定，應
      予依法論科。
二、核被告甲○○、丁○○所為，各係犯刑法第339條第1項詐欺
    取財罪之幫助犯。又被告甲○○是經由被告丁○○代為提供
    、交付以其名義所申請之上開手機門號之SIM卡，以此方式
    幫助他人實行詐欺取財之犯罪行為，是均為幫助犯，爰各依
    刑法第30條第2項之規定，按正犯之刑減輕之。此外，刑法
    第28條之共同正犯，係指二人以上共同實行犯罪之行為者而
    言，幫助他人犯罪，並非實施正犯，在事實上雖有二人以上
    共同幫助犯罪，要亦各負幫助罪責，而無適用該條之餘地。
    刑法上既無「共同幫助」之情，當亦無「幫助共同」之可言
    。幫助一人為幫助，幫助二人、三人仍為幫助，故判決主文
    無需記載「幫助共同」，法條部分亦無需引用刑法第28條（
    此最高法院95年度台上字第6767號判決意旨可資參照），故
    本件被告甲○○、丁○○所幫助之詐欺集團成員縱屬超過一
    人以上，亦不需論以幫助共同，亦併此敘明。茲審酌被告甲○○、丁○○之前科記錄、素行尚可，惟被告甲○○為貪圖
    回賣手機之利益，故配合以開通訊行為名行搜購人頭手機門
    號之實之被告丁○○，而一次申辦4支手機門號，且明知可
    能遭他人供犯罪使用，卻仍將其所申辦之手機門號SIM卡交
    付予被告丁○○，並容認被告丁○○於不詳時間、地點，再
    以不詳之代價，將其上開遠傳電信公司所屬之0000000000號
    手號門號提供、交付予真實姓名、年籍不詳之詐欺集團成員
    使用於詐騙本案之被害人乙○○所用，不僅既助長他人犯罪
    ，且增加政府查緝困難，危害網路及金融交易安全及秩序，
    並對社會治安造成不良影響，復造成本件被害人乙○○受有
    財產損失，惡性均非輕，兼衡其等之教育及智識程度、家庭
    及經濟狀況、犯後並均矢口否認犯行之態度，以及其等各自
    提供詐欺集團助力之多寡程度等一切情狀，各量處如主文所
    示之刑，被告甲○○之部分並諭知易科罰金之折算標準，以
    資懲儆。
三、臺灣嘉義地方法院檢察署98年度偵字第2578號併辦意旨略以
    ：被告丁○○在臺中市○○路○段88之5號1樓開設「自由通
    訊公司」，以販賣行動電話、配件及門號為業。被告丁○○
    見該店客戶，即證人黃儀明於民國97年10月2日某時，在上
    址，申辦行動電話0000000000門號後，遲遲未將該SIM卡取
    回使用，認有機可乘，竟基意圖為自己不法之所有，於97年
    11 月10日前某日，在不詳地點，將該門號0000000000之SIM
    卡交予詐騙集團成員，以幫助詐騙集團遂行詐欺之犯行。嗣
    於97年11月10日20時20分許，證人謝依玲發覺其在雅虎奇摩
    拍買網站登錄s0000000 @yah oo.com.tw之帳號遭人盜用並
    虛偽拍賣商品，為遏止詐騙集團犯行，證人謝依玲佯裝買家
    與其周旋，誘使詐騙集團使用該0000000000門號聯繫，事後
    並報警處理而循線查獲，因認被告丁○○涉有刑法第339條
    第1項詐欺及第336條第2項之業務侵占罪嫌，並認與前開起
    訴部分為同一事實，請求併案審理。然本件被告丁○○否認
    犯行，而本件被告甲○○所申辦之0000000000號手機門號與
    併辦案件之0000000000號之手機門號申辦人黃儀明，申辦時
    間均不相同，而詐欺集團成員用以行騙之被害人及其手法、
    時間亦各相異，是尚無積極具體事證足認被告丁○○是以一
    行為同時將本件之0000000000號與併辦案件之0000000000號
    之手機門號SIM卡，一次提供、交付予詐欺集團成員使用，
    而得認與本件確有裁判上或實質上之一罪關係，是本院自無
    從併予審理，此部分應退回檢察官另為適法之處理，附此敘
    明。
四、依刑事訴訟法第299條第1項前段，刑法第30條第1項前段、
    第2項、第339條第1項、第41條第1項前段，刑法施行法第1
    條之1，判決如主文。
本案經檢察官丙○○到庭執行職務。
中    華    民    國    99    年    4     月    20    日
                  刑事第八庭  審判長法  官  洪士傑
                                    法  官  蘇碧珠
                                    法  官  林臻嫺
以上正本證明與原本無異。
如不服本判決應於收受本判決後10日內向本院提出上訴書狀，並
應敘述具體理由。如未敘述上訴理由者，應於上訴期間屆滿後20
日內向本院補提理由書狀（均須按他造當事人之人數附繕本）「
切勿逕送上級法院」。
                                    書記官  洪培綺
中    華    民    國    99    年    4     月    20    日
附錄本件論罪科刑法條：
中華民國刑法第339條
意圖為自己或第三人不法之所有，以詐術使人將本人或第三人之
物交付者，處 5 年以下有期徒刑、拘役或科或併科 1 千元以下
罰金。
以前項方法得財產上不法之利益或使第三人得之者，亦同。
前二項之未遂犯罰之。

司法院資訊處製作；財團法人民間司法改革基金會備份。
